【裁判字號】    90,自,206
【裁判日期】    900831
【裁判案由】    詐欺
【裁判全文】
臺灣板橋地方法院刑事判決                            九十年度自字第二六號
    自  訴  人  甲○○
    自訴代理人  乙○○
    被      告  丙○○
右列被告因詐欺案件，經自訴人提起自訴，本院判決如左：
    主  文
丙○○無罪。
    理  由
一、自訴意旨略以：被告丙○○任職於址設臺北縣中和市○○路一八二號一樓之佳懿
    建設股份有限公司（下簡稱佳懿公司），民國八十九年五月五日，自訴人前往上
    址與代理佳懿公司之被告洽談購買房地事宜時，被告竟基於詐欺之犯意，向自訴
    人詐稱銀行貸款保證新台幣（下同）二百十六萬元，致自訴人不知有詐，因之陷
    於錯誤，與被告簽訂買賣門牌號碼臺北縣中和市○○路一九○號九號之九建物及
    其基地（即佳懿公司興建之摩天東帝市Ｆ六棟九樓，下簡稱系爭房地）之契約，
    自訴人並在臺北市○○○路○段二一巷三五號三樓簽發面額三十九萬元之本票作
    為房屋貸款之擔保。嗣銀行僅核貸一百七十七萬元，與被告保證貸款金額不符，
    且被告復於九十年二月間，持自訴人簽發之上開本票向臺灣士林地方法院申請強
    制執行，自訴人至此始知受騙。因認被告丙○○涉有刑法第三百三十九條第一項
    之詐欺罪嫌云云。
二、按犯罪事實應依證據認定之，無證據不得推定其犯罪事實。又不能證明被告犯罪
    者，應諭知無罪之判決，刑事訴訟法第一百五十四條、第三百零一條第一項前段
    分別定有明文。而認定不利於被告之事實，須依積極證據，苟積極證據不足為不
    利於被告事實之認定時，即應為有利於被告之認定，更不必有何有利之證據。次
    按刑法第三百三十九條第一項詐欺罪之成立，以意圖為自已或第三人不法之所有
    以詐術使人將本人或第三人之物交付為要件。所謂以詐術使人交付，必須使被詐
    欺人因其詐術而陷於錯誤，若其所用方法，不能認為詐術，亦不致使人陷於錯誤
    ，即不構成該罪（最高法院四十六年度台上字第二六○號判例可參）。末按自訴
    人之指訴係以使被告受刑事訴追為目的，是其陳述是否與事實相符，仍應調查其
    他證據以資審認（最高法院三十年度上字第八一六號判例可參）。
三、自訴人認被告涉有詐欺犯行，無非係以不動產買賣契約書、臺灣士林地方法院民
    事裁定各乙紙為其論據。訊據被告堅詞否認有何詐欺取財之犯行，並辯稱：自訴
    人前於八十六年六月五日，即向佳懿公司購買佳懿公司興建之摩天東帝市Ｈ八棟
    七樓之房屋含其基地（下簡稱前屋）乙棟，總價金二百四十四萬元，自訴人已給
    付七十四萬元，然自訴人不願交屋，公司請自訴人交屋，自訴人即表示欲更換房
    屋，後自訴人即購買系爭房地，總價金二百九十萬元，至於二百十六萬元係系爭
    房地總價金二百九十萬元扣除自訴人購買前屋繳納之七十四萬元，非銀行貸款金
    額，後因銀行作業問題，故在房地（車位）買賣價款期款表與代辦貸款委託書上
    載明銀行貸款為二百十六萬等語。經查：
  (一)自訴人指稱：被告於其購買系爭房地時向其詐稱保證銀行貸款為二百十六萬元云
    云，然此為被告堅詞否認，從而此部分自不能以自訴人單一之指述，遽認被告有
    詐欺之行為，依上開判例意旨，仍應調查其他證據以資審認，合先說明。
  (二)次者，自訴人前於八十六年六月五日，曾向佳懿公司購買佳懿公司興建之摩天東
    帝市Ｈ八棟七樓之房屋含其基地乙棟，並繳納七十四萬元，後自訴人認前屋內部
    空間狹隘，故更換為系爭房地乙節，為自訴人所是承（詳本院九十年七月十二日
    訊問筆錄），而系爭房地總價金為二百九十萬元，復有自訴人提出之不動產買賣
    契約書乙份在卷可憑，系爭房地總價金二百九十萬元扣除自訴人因購買前屋所繳
    納之七十四萬元，恰為二百十六萬元，從而被告上開：二百十六萬元係系爭房地
    總價金二百九十萬元扣除自訴人購買前屋繳納之七十四萬元，非銀行貸款金額等
    語，尚非無據。
  (三)再者，核諸自訴人提出之代辦貸款委託書第六條載明「如因政府法令或金融機構
    貸款政策變動，或甲方（指自訴人）個人之原因，或甲方貸款手續之瑕疵或其他
    不可歸責於乙方之事由，致不獲貸款或貸款金額少於預定額度時乙方（指佳懿公
    司）概不負責，甲方仍應依約償付房地價款」等語，衡情，倘被告確真如自訴人
    所言保證銀行貸款為二百十六萬元，何以自訴人不要求被告刪除此條款，反任該
    條款載明於契約內？至自訴人指稱：代辦貸款委託書係簽訂買賣契約完畢後，於
    金融機構簽立，此條款伊未細看云云（詳本院九十年六月二十一日訊問筆錄），
    惟此為被告所否認，並陳稱：上開契約書均係同時同地簽訂等語，經查：代辦貸
    款委託書與自訴人提出之不動產買賣契約書、房地（車位）買賣價款期款表均係
    裝訂於同本房屋土地買賣契約書內，業據本院當庭勘驗屬實，有本院九十年八月
    十六日審判筆錄可參，則不動產買賣契約書、房地（車位）買賣價款期款表係於
    臺北縣中和市○○路一八二號一樓簽訂，而與之裝訂於同本房地土地買賣契約書
    內之代辦貸款委託書焉有於他日他地簽訂之理？況自訴人於本院訊問時本指述：
    被告當初在臺北縣中和市○○路簽訂契約時，在房地買賣價款期表及代辦貸款委
    託書內載明銀行貸款為二百十六萬元云云（詳本院九十年五月三十一日訊問筆錄
    ），嗣被告提出該委託書第六條置辯時，自訴人始改以前詞抗辯，足認自訴人前
    開指述顯與事實不符。
  (四)又自訴人得知銀行於八十九年五月三十日僅核撥貸款金額一百七十七萬元後，仍
    同意接受銀行核撥之一百七十七萬元，復於八十九年六月九日簽發前述面額三十
    九萬元之本票予被告收執等情，亦據自訴人陳稱無訛（詳本院九十年七月十二日
    訊問筆錄、八月十六日審判筆錄），另佳懿公司寄發存證信函要求自訴人繳款，
    因不獲自訴人置理，被告始持自訴人簽發之本票向法院申請強制執行，而自訴人
    並已完成交屋手續之事實，並據被告供明在卷，且為自訴人所不否認（詳本院九
    十年六月二十一日訊問筆錄），復有被告提出之存證信函乙紙在卷足憑，倘自訴
    人前開指述誠屬實情，何以其於得知貸款金額與被告保證金額不符時，未究明其
    原因何在？未拒絕接受銀行核撥之貸款？未據以主張解除契約或請求損害賠償？
    未要求佳懿公司補足保證貸款金額不足部分？復何以反簽發前述之本票交付被告
    以補足系爭房地總價金二百九十萬元扣除自訴人購買前屋繳納之七十四萬元復扣
    除銀行核撥之貸款一百七十七萬元而不足之金額，並辦理交屋手續？再何以其於
    得知銀行貸款金額與被告保證金額有所不同時，或於九十年二月佳懿公司向法院
    聲請本票強制執行時，均未有任何動作，遲至九十年五月十四日始提出自訴，指
    述遭被告詐騙？凡此俱見自訴人所述在在與常情有悖，二相比較，應以被告所辯
    較為可採。至自訴人請求傳訊承辦系爭房地貸款手續之銀行經理以查明自訴人有
    無詐欺之犯行云云，然該銀行經理於被告代理佳懿公司與自訴人訂約時顯未在場
    ，此觀之自訴人之陳述即可明，縱傳訊該經理，亦無法證明被告究有無向自訴人
    詐稱銀行貸款保證為二百十六萬元之情，從而本院認該銀行經理核無傳訊之必要
    ，附此敘明。
四、綜上所述，被告辯稱：代理佳懿公司與自訴人訂約時，未保證銀行貸款為二百十
    六萬元等語，應堪採信，足認被告顯未施用詐術，而自訴人亦未陷於錯誤甚明。
    此外，本院復查無其他積極證據足資證明被告有何詐欺取財之犯行，不能證明被
    告犯罪，本院自應諭知其無罪之判決。
據上論斷，應依刑事訴訟法第三百四十三條、第三百零一條第一項，判決如主文。
中      華      民      國      九十      年      八    月    三十一    日
                                  臺灣板橋地方法院刑事第四庭
                                          法  官  游  秀  雯
右正本證明與原本無異。
如不服本判決，應於判決送達後十日內，向本院提出上訴狀。
                                          書記官  卓  聖  智
中      華      民      國      九十      年      九    月      四      日


司法院資訊處製作；財團法人民間司法改革基金會備份。
